【裁判字號】    92,裁,1248
【裁判日期】    920904
【裁判案由】    眷舍
【裁判全文】
最  高  行  政  法  院  裁  定                  九十二年度裁字第一二四八號
    抗  告  人  甲○○
右抗告人與相對人財政部國有財產局間因眷舍事件，對臺北高等行政法院中華民國九
十二年一月九日九十年度訴字第五七二八號裁定，提起抗告，本院裁定如左︰
    主  文
抗告駁回。
抗告訴訟費用由抗告人負擔。
    理  由
一、按訴訟事件不屬行政法院之權限者，行政法院應以裁定駁回原告之訴，行政訴訟
    法第一百零七條第一項第一款定有明文。行政機關代表國家處理行政事務，如與
    人民因私權關係發生爭執，則屬於民事訴訟範圍，應向普通法院訴請裁判，非屬
    行政爭訟範圍。又「人民對於中央或地方機關之行政處分，認為違法或不當，致
    損害其權利或利益者，得依本法提起訴願。」「人民因中央或地方機關對其依法
    申請之案件，於法定期間內應作為而不作為，認為損害其權利或利益者，亦得提
    起訴願。」固為訴願法第一條第一項前段、第二條第一項所明定。惟所謂依法申
    請之案件，係指人民依法律規定有權請求行政機關為一定之行為者而言，至單純
    請願、陳情解釋或建議等則不包括在內。是若無行政處分或非人民依法申請之案
    件，即不得據以提起訴願。而行政訴訟，係就有爭執之行政處分或公法上法律關
    係請求行政法院為判決，故若無行政處分，即屬欠缺訴之前提要件而不合法。
二、經查：本件係抗告人因相對人處理臺北市○○○路四十三號抗告人原配住國有眷
    舍房地事宜，請求相對人賠償其被侵占之家中私有財物新台幣（下同）一百萬元
    及因拓寬馬路修繕費用五十萬元以及利息，乃依民法第一百八十四條侵權行為之
    規定請求損害賠償，核屬抗告人與行政機關間所生之私權爭執，應屬普通法院管
    轄而非行政法院之管轄權限者，自應向普通法院提起民事訴訟以求解決，而非藉
    行政爭訟以為救濟。又抗告人訴請相對人應予輔助貸建住宅乙節，核非人民依法
    律規定有權請求行政機關為一定行為之事項，此外其亦未先向相對人依法申請經
    作成行政處分，揆諸首開規定及說明，自不得提起行政訴訟。原審因而為抗告人
    敗訴之裁定，依首開規定及說明，尚無違誤，況本件前經本院六十年判字第八四
    九號判決及最高法院六十三年度台上字第九○八號判決確定，業據原裁定明。
    抗告意旨仍執陳詞聲明廢棄，核無理由，應予駁回。
三、依行政訴訟法第二百七十二條、第一百零四條、民事訴訟法第四百九十二條第一
    項、第九十五條、第七十八條，裁定如主文。
中    華    民    國    九十二      年      九        月      四        日
                    最 高 行 政 法 院  第 二 庭
                                審 判 長 法  官      陳  石  獅
                                         法  官      吳  明  鴻
                                         法  官      彭  鳳  至
                                         法  官      高  啟  燦
                                         法  官      黃  合  文
右  正  本  證  明  與  原  本  無  異
                                         法院書記官  張  雅  琴
中    華    民    國    九十二      年      九        月      十        日


司法院資訊處製作；財團法人民間司法改革基金會備份。
